臺灣高等法院臺南分院民事判決
110年度上易字第245號
上  訴  人  黃登發  
被上訴人    林聰明  
訴訟代理人  洪千雅律師
上列當事人間請求損害賠償事件，上訴人對於中華民國110年8月
18日臺灣嘉義地方法院第一審判決(110年度訴字第315號)提起上
訴，本院於111年1月20日言詞辯論終結，判決如下：
    主  文
上訴駁回。
第二審訴訟費用由上訴人負擔。
    事實及理由
一、本件上訴人主張：伊於民國(下同)110年3月8日18時24分許
    ，行經嘉義市○○路時與被上訴人相遇且互看幾秒，被上訴人
    竟謂伊恐嚇被上訴人，稱伊向被上訴人說:「你錢很多但是
    你生命只有一條，馬上就會遇到了」等語，而對伊提起恐嚇
    告訴，欲陷害伊受法律制裁，案經嘉義地方檢察署(下稱嘉
    義地檢)檢察官以110年度偵字第3392號偵查後不起訴處分(
    下稱系爭偵查案件)。被上訴人不實告訴，侵害伊之健康權
    、身體權，伊自得依民法第184條第1項前段、195條第1項之
    規定，請求被上訴人給付非財產上之損害賠償，爰求為命被
    上訴人給付新臺幣(下同)60萬元本息等語。（原審為上訴人
    敗訴之判決，上訴人聲明不服，提起上訴）。並上訴聲明：
    ㈠原判決廢棄。㈡被上訴人應給付上訴人60萬元，及自110年3
    月20日起至清償日止，按週年利率百分之5計算之利息。
二、被上訴人則以：伊僅就上訴人涉嫌之犯罪事實向嘉義市政府
    警察局第二分局報案陳述事實，且基於偵查不公開之原則，
    伊向警局之報案陳述並不會因此造成上訴人之損害，上訴人
    請求給付60萬元之非財產上之損害賠償，顯屬無據。並為答
    辯聲明:上訴駁回。
三、兩造不爭執事項：
    被上訴人曾以「上訴人以『你錢很多但是你生命只有一條，
    馬上就會遇到了』」等語恐嚇被上訴人，提起刑事告訴，此
    案並經系爭偵查案件不起訴處分確定。
四、兩造爭執事項:
    上訴人依民法第184條第1項前段、195條第1項之規定請求被
    上訴人賠償其健康權、身體權受侵害之非財產上損害有無理
    由？若有理由，其非財產上損害的金額為若干？
五、得心證理由
  ㈠被上訴人曾以:兩造因先前有細故，上訴人竟基於恐嚇之犯意
    ，在嘉義市○○路000號前，對被上訴人揚言「你錢很多，但
    是你的生命只有一條而已，馬上就會遇到了」（台語）等語
    ，因認上訴人涉有刑法第305條之恐嚇罪嫌，而向嘉義市政
    府警察局第二分局報請偵辦。案經系爭偵查案件以「因無法
    證明告訴所指述之内容，難僅以告訴人(被上訴人)片面之指
    訴，遽為不利被告（上訴人）犯罪事實之認定。且無其他積
    極證據足認被告有何犯行」，而不起訴處分確定。此有系爭
    偵查案件不起訴處分書、嘉義市政府警察局第二分局通知書
    可佐，並為兩造所不爭執（見原審卷第13至14頁、第47頁、
    上開兩造不爭執事項），堪信為真實。
  ㈡按「因故意或過失，不法侵害他人之權利者，負損害賠償責
    任。」、「不法侵害他人之身體、健康、名譽、自由、信用
    、隱私、貞操，或不法侵害其他人格法益而情節重大者，被
    害人雖非財產上之損害，亦得請求賠償相當之金額。」，民
    法第184條第1項、195條第1項分別定有明文。次按「依民法
    第184條第1項前段規定，侵權行為之成立，須行為人因故意
    過失不法侵害他人權利，亦即行為人須具備歸責性、違法性
    ，並不法行為與損害間有因果關係，始能成立，且主張侵權
    行為損害賠償請求權之人，對於侵權行為之成立要件應負舉
    證責任(最高法院100年度台上字第328號判決意旨參照)。
  ㈢上訴人雖以伊年齡近70歲，身體有慢性病，被上訴人提起本
    件刑事告訴，客觀上已有恐嚇之意思，影響伊身心健康，侵
    害伊之身體權、健康權，伊所受精神痛苦非筆墨可形容，爰
    請求被上訴人賠償非財產上損害賠償云云。惟查:
　⒈按「犯罪之被害人，得為告訴」，刑事訴訟法第232條定有明文；次按「不問何人知有犯罪嫌疑者，得為告發」，同法第240條亦有明文。被上訴人對上訴人提出之刑事告訴，既經檢察官認定事實如上，而為不起訴處分，查刑事訴訟上證明之資料，無論其為直接或間接證據，均須達於通常一般之人均不致有所懷疑，而得確信其為真實之程度，始得據為有罪之認定，若關於刑事被告是否犯罪之證明未能達此程度，而有合理懷疑之存在，致使無從形成有罪之確信，根據「罪證有疑，利於被告」之證據法則，即不得遽為不利被告之認定。此為刑事訴訟程序上採取嚴格之證據法則所使然，尚難因為檢察官以前揭證據法則做有利於上訴人之認定，作成不起訴處分，即反推被上訴人係出於誣告犯意而提出告訴，因而認被上訴人有何故意或過失之侵權行為。被上訴人對上訴人提起恐嚇刑事告訴，本為刑事訴訟法所保障之告訴權，亦為合理之權利行使，並無不法，即與民法第184條第1項前段之要件有間。
　⒉次按主張侵權行為損害賠償者，應就加害人之行為具有故意
    、過失負舉證責任。經查:「110年3月8日18時21分許，被上
    訴人…出發時，上訴人即尾隨其後，被上訴人於(嘉義市)○○
    路與○○路口左轉○○路時，上訴人先停等於○○路左側，待無車
    輛後旋於○○路持續尾隨被上訴人；被上訴人…停妥重機車後
    ，欲步行進入○○店時（監視器畫面時間：110年3月8日18時2
    1分24秒至21分46秒），上訴人騎乘重機車行經被上訴人後
    方，被上訴人本往鏡頭左側步行(往○○店）突有返身與上訴
    人交談之動作，顯見上訴人有與被上訴人交談，惟調閱之監
    視器均無錄音功能，故無相關錄音證據在案」等情，業據檢
    察官命警調閱監視器勘驗屬實，製有報告可稽(見110年度偵
    字第3992號卷，下稱偵查卷，第14頁)，並有監視器翻拍照
    片可佐(見偵查卷，第11至13頁)，足見案發當時，上訴人確
    有與被上訴人交談，且上訴人曾至被上訴人店中鬧過事，業
    據上訴人自承在卷（見偵查卷，第10頁），足見兩造早有嫌
    隙，確屬長期不睦，被上訴人依據客觀之事實判斷，可認具
    相當理由，相信上訴人有恐嚇犯行，而向偵查機關提出告訴
    ，縱使事後因調閱之監視器均無錄音功能，復無其他目擊證
    人，認罪嫌不足而對上訴人為不起訴處分，難認為被上訴人
    有何過失，自不能因而認被上訴人應負侵權行為損害賠償責
    任。
　⒊上訴人又提出慢性病連續處方箋（見原審卷第49頁），主張
    伊因被上訴人提出恐嚇刑事告訴，健康權、身體權受侵害云
    云，然上述慢性病連續處方箋開立日期為110年5月4日，距
    上訴人因系爭偵查案件，至嘉義市政府警察局第二分局製作
    調查筆錄之日期110年3月20日已有一個半月，且上訴人慢性
    病連續處方箋上所載之疾病為「慢性缺血性心臟病、高血壓
    性心臟病，無心臟衰竭、末梢血管疾病、第二型糖尿病，未
    伴有併發症、急性鼻咽炎（感冒）、其他失眠」，多為慢性
    心血管疾病，是否為被上訴人提起本件恐嚇刑事告訴所引起
    ，並無法證明。上訴人以伊因被上訴人提起本件刑事告訴，
    受有健康權、身體權之侵害云云，並無可取。
　⒋此外，上訴人並無法舉證被上訴人對其提起上開恐嚇刑事告
    訴有何歸責性、違法性可言，要不能以被上訴人對上訴人提
    起恐嚇刑事之告訴，經系爭偵查案件不起訴處分確定在案之
    情，遽認被上訴人應依民法第184 條第1 項前段、第195 條
    第1項之規定，負侵權行為損害賠償責任。
六、綜上所述，上訴人依民法第184 條第1 項前段、第195 條第
    1項之規定，請求被上訴人應給付60萬元本息，非屬正當，
    不應准許。從而原審所為上訴人敗訴之判決，理由雖有不同
    ，結論則無二致，應予維持。上訴論旨指摘原判決不當，求
    予廢棄改判，為無理由，應駁回其上訴。
七、本件事證已臻明確，兩造其餘之攻擊或防禦方法及所用之證
    據，認為均不足以影響本判決之結果，爰不逐一論列，附此
    敘明。
八、據上論結，本件上訴為無理由，依民事訴訟法第449條第2項
    、第78條，判決如主文。
中　　華　　民　　國　　111 　年　　2 　月　　10 　　日
                  民事第三庭   審判長法  官  吳森豐

                                     法  官  郭貞秀

                                     法  官  孫玉文
上為正本係照原本作成。
不得上訴。　　　　　　　　　　　　　　　　　　　　　　　
中　　華　　民　　國　　111 　年　　2 　　月　　10　　日

                                     書記官  鄭鈺瓊